臺灣彰化地方法院民事判決　　　　　　　 96年度訴字第385號
　　原　　　告　己○○
　　　　　　　　　　　　　　樓.
　　被　　　告　台中商業銀行股份有限公司
　　法定代理人　壬○○
　　訴訟代理人　庚○○
　　被　　　告　辛○○
　　　　　　　　　　　　　　巷.
　　　　　　　　彰化商業銀行股份有限公司
　　法定代理人　戊○○
　　訴訟代理人　丙○○
　　被　　　告　乙○○
　　　　　　　　　　　　　　號.
　　訴訟代理人　丁○○
　　被　　　告　甲○○
　　　　　　　　　　　　　　樓.
　　兼上一人
　　訴訟代理人　癸○○○○○○.
上列當事人間請求第三人異議之訴事件，業經本院於民國九十六
年六月二十日言詞辯論終結，茲判決如下：
    主      文
原告之訴駁回。
訴訟費用由原告負擔。
    事實及理由
一、本件被告均受合法通知，被告彰化商業銀行股份有限公司（
    以下簡稱被告彰化銀行）、黃美惠、甲○○無正當理由未於
    最後言詞辯論期日到場，核無民事訴訟法第三百八十六條各
    款所列情形，爰依原告之聲請，由其一造辯論而為判決。
二、本件原告主張：被告癸○○○○○○○○○○○○○、甲○○於民國（下同）九十三年七月十四日，已將如本院九十三
    年度執字第一六九三二號清償債務強制執行事件（下稱系爭
    執行事件）九十六年四月十一日通知關於動產附表所示，除
    編號１之影印機原係被告癸○○○○○○○○○○○○○於
    九十三年九月一日向訴外人久亮實業有限公司（以下簡稱久
    亮公司）承租，嗣由原告承租外，編號２至編號４０等三十
    九項動產出售予原告，並於簽立買賣合約書時點交，故該三
    十九項動產應歸屬原告所有；惟因系爭執行事件之債權人即
    被告台中商銀、辛○○、彰化商業銀行股份有限公司（以下
    簡稱彰化商銀）、乙○○，疏未查明該三十九項動產於其等
    向本院聲請對系爭執行事件之債務人即被告癸○○○○○○○○○○○○○、甲○○所有財產強制執行時，已非屬被告
    癸○○○○○○○○○○○○○、甲○○所有之財產，而系
    爭執行事件已訂期於九十六年五月八日對該三十九項動產進
    行第二次拍賣在案，故原告爰依強制執行法第十五條、第十
    七條規定，提起本件訴訟等語。並聲明：求為判決（一）鈞
    院九十三年度執字第一六九三二號台中商業銀行股份有限公
    司等與黃美惠間清償債務執行事件，就原告所有如附件所示
    之動產所為執行處分，應予撤銷。（二）訴訟費用由被告連
    帶負擔。
三、被告方面：
（一）被告台中商銀則稱：其並無聲請查封原告所主張之該三十
      九項動產等語，並求為適當之判決。
（二）被告乙○○另稱：原告主張之該三十九項動產，係由伊聲
      請查封，並於九十五年九月二十六日執行查封，當時原告
      亦在場，且陳稱該等動產是被告黃美惠所有，嗣該動產送
      鑑價後，原告並無表示意見，況且依原告所提出其與被告
      黃美惠、甲○○訂立之資產（不動產、動產）買賣合約書
      第三條記載，於如附表所示不動產移轉登記予原告前，如
      遭法院為查封登記時，則該契約失其效力；況且原告所稱
      編號１之影印機係被告黃美惠承租而來，如要異議，亦應
      由該動產所有人提出，而非由原告提出等語，並請求駁回
      原告之訴。
（三）被告辛○○則稱：如附表編號１之影印機是被告癸○○○○○○○○○○○○○向訴外人久亮公司承租而來，該影
      印機係為久亮公所有，並非被告癸○○○○○○○○○○○○○所有等語，並請求駁回原告之訴。
（四）被告彰化銀行、黃美惠、甲○○未於最後言詞辯論期日到
      場，據其前到場表示意見，所為聲明、陳述如下：
    1.被告彰化商銀則以：其固於九十四年五月二十六日，向本
      院聲請對被告黃美惠所有已由系爭執行事件執行在案之不
      動產為強制執行，並與系爭執行事件併案執行，惟並無聲
      請對如原告主張該三十九項動產為強制執行，故原告將其
      列為被告，於法不合，應予駁回等語資為抗辯，並聲明：
　　　求為判決（一）原告之訴駁回。（二）訴訟費用由原告負
    　擔。
    2.被告癸○○○○○○○○○○○○○、甲○○陳稱：原告
      在九十三年五月十三日與被告訂立合作經營契約書，向被
      告承租三光幼稚園，原先說好要給被告押金一千五百萬元
      ，但後來只給付一千一百多萬元，因雙方對契約條文有不
      同意見，原告也有恐嚇被告，被告自當時即搬離住處至今
      ，原告依合作經營契約書每月須給付被告五十萬元，亦迄
      未支付。且依其等與原告在九十三年七月十四日所簽立之
      資產（不動產、動產）買賣合約書第三條約定，「於如附
      表所示不動產移轉登記予原告前，如遭法院為查封登記時
      ，則該契約失其效力」，而該等不動產確在移轉登記予原
      告前，已由被告彰化商銀聲請查封，故上開契約應已失效
      ；且附表編號１之影印機並非其等所有，其等並無併將前
      開影印機訂約賣予原告等語，並求為適當之判決。
四、得心證之理由：
（一）按第三人就執行標的物有足以排除強制執行之權利者，得
      於強制執行程序終結前，向執行法院對債權人提起異議之
      訴。如債務人亦否認其權利時，並得以債務人為被告。強
      制執行法第十五條定有明文。又所謂就執行標的物有足以
      排除強制執行之權利者，指對於執行標的物有所有權、典
      權、留置權、質權存在情形之一者而言（最高法院六十八
      年度台上字第三一九０號判例參照）。本件原告主張其對
      如附表所示編號１之影印機有承租權，對編號２至４０之
      動產有所有權乙節，係以其於九十三年七月十四日與被告
      黃美惠、甲○○所訂之資產（不動產、動產）買賣合約書
      及被告黃美惠即三光幼稚園與訴外人久亮數位式複合機租
      用合約為據，惟查：依原告提出、被告亦不爭執其真正之
      上述資產（不動產、動產）買賣合約書，原告與被告黃美
      惠、甲○○固曾合意由原告以一億二千萬元之價格（不動
      產部分計價七千二百萬元，餘為動產部分之價金）向被告
      二人購有其等共有之不動產（包括坐落彰化縣彰化市○○○段下廓小段二三一、二三三─一二地號土地，及其上門
      牌號碼「彰化縣彰化市○○街八七號」之建物，以下簡稱
      系爭不動產，該址經營彰化縣私立三光幼稚園）及彰化縣
      私立三光幼稚園所有之動產（包括現有之設備、車輛、文
      具、教具及其他園內設施、庫存消耗品），惟依同合約書
      第三條後段約定：「於如附表（按即上述之不動產）所示
      不動產移轉登記予甲方（按即原告）完成前，如上開不動
      產遭法院為查封登記時，本契約及失其效力，乙方（按即
      黃美惠、甲○○）應不待催告，立即返還向美里達企業股
      份有限公司收取之一千五百萬元。」，是該件買賣顯附有
      解除條件；而於原告及被告黃美惠、甲○○辦妥系爭不動
      產移轉登記予原告前，已經被告彰化銀行向本院民事執行
      處具狀就前揭二三一地號土地及門牌號碼彰化縣彰化市○○街八七號建物聲請假扣押，並於九十三年七月廿一日由
      彰化縣彰化地政事務所依本院囑託辦理查封登記完畢，於
      同年八月九日由本院實施查封等情，並經本院依職權調閱
      本院九十三年度執字第六八六號假扣押執行卷宗查明無訛
      ，則上述買賣合約之解除條件即已成就，依民法第九十九
      條第二項規定，即失其效力；再者，被告黃美惠、甲○○
      抗辯原告於九十三年五月間與彼等訂立合作經營三光幼稚
      園，原告以月租五十萬元承租至今乙節，原告亦未予爭執
      ，堪信為真實，本院民事執行處於九十五年九月廿六日依
      債權人乙○○之指封，查封如附表所示之動產，並經債權
      人乙○○之同意，將查封之動產置於原地由原告保管等情
      ，並有該日查封筆錄附於本院九十五年度執字第一六二四
      八號清償債務執行事件卷宗足佐，從而，原告主張其依其
      與被告黃美惠、甲○○所訂之資產（不動產、動產）買賣
      合約書並點交而取得如附表編號２至４０號之動產之所有
      權，即屬無據。又依原告提出、被告黃美惠及甲○○亦不
      否認其真正之「久亮數位式複合機租用合約」，被告黃美
      惠、甲○○僅係該租賃契約標的ＫＹＯＣＥＲＡ─ｍｉｔ
      ａ數位式複合機ＫＭ─３０３５型之承租人，被告黃美惠
      、甲○○亦否認為該影印機之所有人，原告復主張其僅係
      承租人云云，則縱然原告主張其有承租權乙節係屬實在，
      亦難認有排除強制執行之權利。
（二）綜上所述，如附表所示之動產均非原告所有，原告並無足
      以排除強制執行之權利存在，則其以對執行拍賣標的物有
      所有權或租賃權存在為由提起第三人異議之訴，自無理由
      ，應予駁回。
五、負擔訴訟費用之依據：民事訴訟法第七十八條。
中      華      民      國  九十六  年  六  月  廿九  日
                        民事第一庭  法  官  簡燕子
以上正本係照原本作成。
如對本判決上訴，應於判決送達後二十日內向本院提出上訴狀。
中　　華　　民　　國　　96　　年　　6 　　月　　29　　日
                                    書記官  林嘉賢
